【裁判字號】    93,簡上,398
【裁判日期】    971231
【裁判案由】    返還投資款
【裁判全文】
臺灣臺北地方法院民事判決             93年度簡上字第398號
上  訴  人  甲○○
訴訟代理人  羅瑞洋律師
被上訴人    乙○○
上列當事人間請求返還投資款事件，上訴人對於中華民國93年4
月16日臺灣臺北地方法院臺北簡易庭93年度北簡字第7282號判決
提起上訴，本院於97年12月10日言詞辯論終結，判決如下：
    主  文
原判決廢棄。
被上訴人在第一審之訴駁回。
第一、二審訴訟費用由被上訴人負擔。
    事實及理由
壹、程序方面
一、本件被上訴人未於言詞辯論期日到場，核無民事訴訟法第
    386條各款所列情形，爰依上訴人之聲請，由其一造辯論而
    為判決。
二、按訴狀送達後，原告不得將原訴變更或追加他訴，但請求之
    基礎事實同一不在此限，民事訴訟法第255條第1項第2款、
    定有明文，此於簡易程序之二審，依436條之1第3項準用第
    446條但書之規定，亦有適用。次按所謂請求之基礎事實同
    一，係指變更或追加之訴與原訴之主要爭點有其共同性，各
    請求利益之主張在社會生活上可認為同一或關連，而就原請
    求之訴訟及證據資料，於審理繼續進行在相當程度範圍內具
    有同一性或一體性，得期待於後請求之審理予以利用，俾先
    後兩請求在同一程序得加以解決，避免重複審理，進而為統
    一解決紛爭者，即屬之（最高法院90年度台抗字第2號裁定
    意旨參照）。查被上訴人於起訴時係指稱上訴人於民國90年
    6月間以投資為名詐騙被上訴人新台幣（下同）20萬元，而
    請求上訴人給付20萬元及法定遲延利息，嗣於本院審理中，
    本於公司法第8、23條規定，主張上訴人應與訴外人原基財
    經管理規劃事業有限公司（下稱原基公司）負連帶賠償責任
    ，另依民法第184條第1項後段及第2項規定，請求侵權行為
    損害賠償（見本院94年11月14日準備程序筆錄），其等基礎
    事實，皆係本於上訴人擔任總經理之原基公司非法誘使其投
    資20萬元之基礎事實，二訴之原因事實，有其社會事實之共
    通性及關聯性，並就原請求所主張之事實及證據資料，於追
    加之訴得加以利用，上訴人雖不同意該追加部分，惟此部分
    依前開說明並無不合，應予准許。
貳、實體方面
一、本件被上訴人起訴主張：上訴人96年間，為達其吸金之目的
    ，以投資為名，誘騙被上訴人投資原基公司，使被上訴人將
    20萬元交付予訴外人丙○○後，再由丙○○匯入上訴人世華
    商業銀行股份有限公司屏東分行之帳戶方式轉交予上訴人，
    惟原基公司違法經營收受款之銀行業務，並經營多層次傳銷
    ，而其參加人取得佣金，主要係基於介紹他人加入，非基於
    其所推廣或銷售商品或勞務之合理市價，業已違反銀行法第
    29條第1項以及公平交易法第23條之規定，致上訴人受有20
    萬元之損害，爰依侵權行為之法律關係及公司法第8條、23
    條之規定，請求上訴人賠償其投資款20萬元等語；上訴人則
    否認其為原基公司之負責人，並否認有詐騙被上訴人之事實
    ，辯稱被上訴人係與原基公司成立契約關係，上訴人雖係該
    公司之總經理，然所代收之款項均已全數繳交原基公司，且
    被上訴人就本件之20萬元迄未提出投資契約書，難認該丙○○之匯款係屬被上訴人之支出，尚難認被上訴人受有損害等
    語，資為抗辯。
二、原審判令上訴人全部敗訴，上訴人就原審判決全部不服，提
    起上訴，並聲明：(一)原判決廢棄。(二)駁回被上訴人在第一審
    之訴。被上訴人則聲明：上訴駁回。
三、查被上訴人主張：上訴人於96年間擔任原基公司之總經理，
    嗣原基公司違法經營收受款之銀行業務，並經營多層次傳銷
    ，而其參加人取得佣金，主要係基於介紹他人加入，非基於
    其所推廣或銷售商品或勞務之合理市價，已違反銀行法第29
    條第1項以及公平交易法第23條之規定等情，業據本院依職
    權調借臺灣桃園地方法院92年度重訴字第4號歷審全卷（該
    案現尚未確定）核閱屬實，自堪信為真實，然於本件首應審
    究者，為被上訴人主張系爭以丙○○名義匯入上訴人指定之
    帳戶20萬元是否係屬被上訴人之金錢而認被上訴人受有損害
    ？
四、按當事人主張有利於己之事實者，就其事實有舉證之責任。
    民事訴訟法第277條定有明文。又請求損害賠償之當事人，
    必先證明其有損害存在，該等請求權始能成立，如無法證明
    損害存在，自不得向他方當事人請求損害賠償。經查，被上
    訴人主張其受有損害之情，固據提出匯款單一紙並聲請訊問
    證人丙○○為證，惟該匯款單上之匯款人係丙○○之名義，
    並非被上訴人之名義，是依該匯款僅能證明丙○○有匯款至
    上訴人指定之帳戶中，至於該筆金錢之匯入流程，依證人丙○○到庭之證述稱：「90年6月左右我透過甲○○介紹而認
    識風繼財，我在7月18日投資8萬元因乙○○太太與我太太是
    同一國小同事，而後聊天乙○○太太先決定投資4萬元，後
    來陸陸續續於8、9月份，乙○○太太介紹乙○○本人及乙○○親戚朋友來投資，……乙○○投資款項剛開始都是拿現金
    給我，委託我去銀行匯款，提示90年10月5日匯款聲請書是
    我太太匯的，匯給甲○○的，錢是乙○○太太拿給我太太的
    。……」、「（上訴人訴訟代理人問：你幫乙○○匯款，投
    資契約名義為何人？）在繳款之前都會收到公司所發的投資
    契約書，去匯款的人是投資當事人。」、「（上訴人訴訟代
    理人問：幫乙○○太太匯款，是針對乙○○或他的親戚朋友
    ?）都有。我要看契約書才知道何人委託我匯款，匯款單是
    證明我有匯款，至於幫何人匯款，必須看契約書才知道。90
    年10月5日匯款是整筆匯款，至於是何人委託我去匯款以及
    每人匯款金額我已經不記得了。」等語，顯見被上訴人之親
    戚及配偶均有委託丙○○匯款，此筆20萬元究係被上訴人本
    人或係其配偶或親戚基於投資契約而匯款，丙○○亦無法確
    認，此外被上訴人亦無法提出本件系爭20萬元之相關投資契
    約書用以證明該的匯款確係其所支付，其既無法證明受有損
    害，而主張依侵權行為之法律關係及公司法第8條、23條之
    規定，請求上訴人賠償20萬元云云，即無理由。
五、綜上所述，上訴人抗辯被上訴人無法證明其受有損害等情，
    尚屬可信，被上訴人主張為不足採。從而，被上訴人本於，
    侵權行為之法律關係及公司法第8條、23條之規定，請求上
    訴人給付20萬元為無理由，不應准許。其假執行之聲請亦失
    所附麗，應併予駁回。原審判命上訴人給付並依職權為假執
    行之宣告，自有未洽。上訴意旨指摘原判決不當，求予廢棄
    改判，為有理由。自應由本院予以廢棄改判如主文第2項所
    示。
六、本件被上訴人既無法證明其受有損害，則原基公司及上訴人
    縱使有因違反公平交易法及銀行法之法令之行為，被上訴人
    對之亦無法請求，又本件其他事實及法律關係已臻明確，兩
    造之其餘主張陳述及攻擊防禦方法，經本院審酌後對判決之
    結果無影響，爰不一一加以論述，附此敘明。
七、據上論結，本件上訴為有理由，依民事訴訟法第436條之1第
    3項、第385條第1項前段、第450條、第78條，判決如主文。
中    華    民    國    97    年    12    月    31    日
                  民事第二庭    審判長法  官  朱漢寶
                                      法  官  吳定亞
                                      法  官  陳雯珊
以上正本係照原本作成
本判決不得上訴
中    華    民    國    97    年    12    月    31    日
                                      書記官  林蓮女


司法院資訊處製作；財團法人民間司法改革基金會備份。
